臺北高等行政法院裁定
                                     100年度訴字第1336號

原      告　李龍星
          　余麗秋
被      告　桃園縣政府
代　表　人　吳志揚（縣長）住同上
訴訟代理人　蕭婷允
上列當事人間有關土地事務事件，原告提起行政訴訟，本院裁定
如下：
　　主  文
原告之訴駁回。
訴訟費用由原告負擔。
　　理  由
一、按「原告之訴，有左列各款情形之一者，行政法院應以裁定
    駁回之。但其情形可以補正者，審判長應定期間先命補正：
    ……十、起訴不合程式或不備其他要件者。」「人民因中央
    或地方機關之違法行政處分，認為損害其權利或法律上之利
    益，經依訴願法提起訴願而不服其決定，或提起訴願逾3 個
    月不為決定，或延長訴願決定期間逾2 個月不為決定者，得
    向高等行政法院提起撤銷訴訟。」行政訴訟法第107 條第1
    項第10款後段、第4 條第1 項分別定有明文。是以，提起行
    政訴訟法第4 條第1 項之撤銷訴訟，必須先經訴願程序而未
    獲救濟，否則應認不備訴訟之起訴要件。又對行政處分有所
    不服，固得經訴願、訴訟程序以求救濟，但行政處分如因法
    定救濟期間經過而確定，而仍對之提起撤銷訴訟，則為法所
    不許，起訴亦屬不備要件。是凡未經訴願前置程序或對業已
    確定之行政處分提起撤銷訴訟者，均當然為不備起訴要件，
    且無從補正，應以裁定駁回之。
二、原告起訴意旨略以: 原告李龍星所有坐落於桃園縣平鎮市○
    ○段720 、721 、693-1 、693-4 地號等4 筆土地，被告細
    部計畫明知桃園縣平鎮市公所財政窘困，偽造東側建成區，
    違法依都市計畫法第27條第1 項第4 款變更，將原屬文小十
    六公告實施中壢、平鎮都市擴大修訂計畫內學校用地復於民
    國82年間被告又將上開土地由學校用地變更為住宅區，嗣於
    96年間12月7 日又公告實施擴大修定計畫，再將上開住宅區
    等地號變更為細部計畫6 米道路，並浮濫規定桃園縣平鎮市
    公所編定預算取得查參與桃園縣平鎮市公所陳情理由及都委
    會決議，再按被告公告實施事業及財務計畫表，至今桃園縣
    平鎮市公所無法編列預算取得，顯見被告錯誤政策有前後不
    一致之見解，並造成差別待遇，違反平等、信賴、保護原則
    ，並嚴重剝奪原告參與自辦市地重劃之權益，已有裁量怠惰
    之違法應予撤銷，應將原告經劃歸道路用地部分之土地（現
    桃園縣平鎮市○○路○○巷）納入自辦市地公設檢討計畫範圍
    內，才合理合法，遂向本院提起行政訴訟，並求為判決:1.
    撤銷原處分( 即被告96年12月21日府城鄉字第09604253912
    號公告) 納入公設檢討分配，應將6 米細部計畫道路參與自
    辦市地重劃範圍內才合理合法。2.聲請國家賠償3.訴訟費用
    由被告負擔。
三、查被告於93年7 月29日，以府城鄉字第09301941781 號公告
    公開展覽「變更中壢平鎮都市擴大修訂計畫（第一期公共設
    施保留地專案檢討通盤檢討）人民團體陳情意見綜理表第3
    、6 案附帶條件」及「擬定中壢平鎮都市擴大修訂計畫（原
    文小十六學校用地變更為住宅區）細部計畫」案計畫書圖，
    自93年8 月2 日起公告30天，並於93年8 月2 日至4 日連續
    3 日刊登自由時報，另於93年8 月23日上午10時在桃園縣平
    鎮市公所會議室舉辦說明會。上開「變更中壢平鎮都市擴大
    修訂計畫（第一期公共設施保留地專案通盤檢討）人民團體
    陳情意見綜理表第3 、6 案附帶條件案」暨「擬定中壢平鎮
    都市擴大修訂計畫（原文小十六學校用地變更為住宅區）細
    部計畫案」，經桃園縣都市計畫委員會93年12月13日第14屆
    第23次會議審查通過後，被告乃將「變更中壢平鎮都市擴大
    修訂計畫（第一期公共設施保留地專案通盤檢討）人民團體
    陳情意見綜理表第3 、6 案附帶條件案」報經內政部都市計
    畫委員會94年12月13日第623 次會議審議，決議：「本案准
    照本會專案小組審查意見（詳附錄）通過，並退請桃園縣政
    府依照修正計畫書、圖後，報由內政部逕予核定，免再提會
    討論。」該專案小組審查意見：「……三、考量本計畫區之
    遊憩設施用地尚有不足，故將擬於細部計畫時規劃為鄰里公
    園用地部分，納入主要計畫（詳如附圖），並將案名修正為
    『變更中壢平鎮都市擴大修訂計畫（部分住宅區）（附）為
    住宅區、公園用地（附）及住宅區（附）案』。……」。嗣
    經被告修正計畫書、圖完竣後，內政部以96年12月10日台內
    中營字第0960807532號函核定「變更中壢平鎮都市擴大修訂
    計畫（部分住宅區）（附）為住宅區、公園用地（附）及住
    宅區（附）案」，請被告依法發布實施，被告乃以96年12月
    10日府城鄉字第09604253911 號函檢送「變更中壢平鎮都市
    擴大修訂主要計畫（部分住宅區）（附）為住宅區、公園用
    地（附）及住宅區（附）案」暨「擬定中壢平鎮都市擴大修
    訂計畫（原文小十六學校用地變更為住宅區）細部計畫案」
    之公告、會議紀錄及計畫書、圖，請桃園縣平鎮市公所張貼
    公告週知，被告並以96年12月21日府城鄉字第09604253912
    號公告實施系爭擴大修訂主要計畫及細部計畫。而原告所有
    坐落平鎮市○○段693 、639-2 、693-3 地號等3 筆土地坐
    落於96年12月17日府城鄉字第09604253912 號公告實施之「
    擬定中壢平鎮都市擴大修訂計畫（原文小十六學校用地變更
    為住宅區）細部計畫」範圍內，依該細部計畫，前開3 筆土
    地劃設為市地重畫區( 住二) ，並指定以市地重劃方式辦理
    開發。另原告所有同段693-1 、693-4 、693-5 、693-6、
    721 、721-1 、721-2、720 、720-1 、720-2 等10 筆土地
    則劃○○○區○○ ○○○道路用地，並規定以徵收方式取得
    ，有被告100 年3 月8 日府地重字第1000084754號函在卷可
    稽( 見本院卷第188 頁) 。原告不服上開公告，主張上開劃
    為6 米計畫道路用地部分之土地，亦應劃入為市地重畫區，
    自應依法提起訴願，經訴願程序後，始得向本院提起撤銷訴
    訟。惟本件未經訴願程序，有被告100 年10月27日府城都字
    第1000437842號函及內政部100 年10月26日台內訴字第1000
    212221號函在卷可稽( 見本院卷第202-203 頁) 。則本件尚
    未經過合法之訴願程序，依首開說明，其起訴難認為合法，
    應予駁回。又原告李龍星請求國家賠償部分，亦失所附麗，
    應併予駁回。
五、依行政訴訟法第107條第1項第10款、第104條、民事訴訟法
    第95條、第78條、第85條第1項前段，裁定如主文。
中　　華　　民　　國　　100 　年　　12　　月　　22　　日
　　　　　　　　　　臺北高等行政法院第七庭
                          　　審判長法  官　黃　秋　鴻
                             　　　 法  官　陳　心　弘
                            　 　　 法  官　林　惠　瑜
上為正本係照原本作成。
如不服本裁定，應於送達後10日內向本院提出抗告狀（須按他造
人數附繕本）。
中　　華　　民　　國　　100 　年　　12　　月　　22　　日
　　　　　　　　　　　　　　　　　　書記官　劉　道　文